【裁判字號】    89,台上,4297
【裁判日期】    890720
【裁判案由】    違反毒品危害防制條例
【裁判全文】
最高法院刑事判決                              八十九年度台上字第四二九七號
    上  訴  人  乙○○
                甲○○
右上訴人等因違反毒品危害防制條例案件，不服台灣高等法院台中分院中華民國八十
九年三月二十八日第二審判決（八十八年度上訴字第二○二二號，起訴案號：台灣台
中地方法院檢察署八十八年度偵字第三六二九號），提起上訴，本院判決如左：
    主  文
原判決關於甲○○販賣毒品及乙○○部分均撤銷，發回台灣高等法院台中分院。
    理  由
本件原判決認定上訴人甲○○、乙○○基於意圖營利之概括犯意聯絡，利用0000
－000000及0000－000000號行動電話為聯絡工具，自民國八十七年
六月間起，至八十八年一月二十八日止，連續在台中縣太平市○○○路樹德保齡球館
前、或台中市○○路○段路旁等地，以一包第一級毒品海洛因新台幣（下同）一千元
之價格售予李清城（綽號瑞城）五次，以五千元一包之價格，售予蘇金川二次施用，
共獲利一萬五千元。嗣於八十八年一月二十七日，因李清城向警察自首其施用海洛因
，而供出其海洛因購買之對象為甲○○，並於翌日十五時五十分許，配合警察打00
00－000000號行動電話聯絡甲○○，以欲購買海洛因為由，約其至樹德保齡
球館前交易，當甲○○駕駛懸掛Ｈ９－四六一九號車牌之自小客車到達現場並讓等候
之李清城上車與之交易中，即為埋伏之警員當場逮獲，並在甲○○身上扣得海洛因二
十三包、0000－000000號行動電話一具、呼叫器一個、現金一千七百元；
甲○○續帶同警員至其台中縣太平市○○路一一○巷一弄二七號居處，查扣海洛因一
包（以上海洛因合計二十四包，淨重二‧四七公克，包裝重三‧六七公克，純度百分
之二○‧九三，純質淨重○‧五二公克）、安非他命五包（起訴書誤載為二包）、塑
膠分裝袋二包、研磨機一台，又於同樓層乙○○所住之房間內，扣得海洛因一大包（
淨重三八‧九八公克，包裝重三‧六五公克，純度百分之二六‧四三，純度淨重一○
‧三○公克）、安非他命一包、電子磅秤二台、分裝袋二包、藥鏟一支，及0000
－000000號行動電話一具等情。因而撤銷第一審關於甲○○販賣毒品及乙○○
部分科刑判決，仍論處上訴人等共同連續販賣第一級毒品罪刑（均無期徒刑），固非
無見。
惟查(一)有罪判決書之事實一欄，為判斷其適用法令當否之準據，法院應將依職權認定
與論罪科刑有關之事實，翔實記載，然後於理由內逐一說明其憑以認定之證據，並使
事實認定與理由說明，互相適合，方為合法。倘事實認定與理由說明，不相一致，或
事實與理由之記載，前後齟齬，按諸刑事訴訟法第三百七十九條第十四款後段規定，
均屬判決理由矛盾之當然違背法令。本件原判決事實認定上訴人等自八十七年六月間
起，至八十八年一月二十八日止，連續販賣第一級毒品海洛因予李清城、蘇金川二人
等情，惟於理由欄則謂「李清城既以該二支行動電話與被告聯絡，自無法早於八十七
年六月份為之，是應以被告甲○○所供，自八十七年十二月份開始販賣……較為可採
」、「被告等係自八十七年十二月間起至八十八年一月二十八日止販賣海洛因，第一
審判決認定自八十七年六月間起即開始販賣亦有未合」（見原判決第六至八頁），對
於犯罪時間、事實認定與理由說明，不相一致，已有判決理由矛盾之當然違背法令。
(二)證據之證明力，固屬於法院判斷之自由，惟證據之本身如有瑕疵，則在此瑕疵未能
究明以前，遽採為有罪之根據，即難謂為適法。本件上訴人等堅決否認有販賣毒品予
李清城之犯行，原判決則依憑李清城於警局及第一審偵審中曾供述向甲○○購買毒品
海洛因，而認定上訴人等有販賣毒品海洛因予李清城之犯行。惟查李清城固於警局供
承「我要向警方自首我吸食海洛因毒品，並向警方提供毒品來源」「因我想自首並到
勒戒所勒戒……」（見偵查卷第十四、十五頁），並供出毒品係向甲○○購買，然全
卷並無任何李清城被送觀察勒戒或裁定之資料，究竟李清城有無出面向甲○○購買毒
品海洛因？已有可疑。再稽之卷內資料，李清城於警局供陳「我自八十七年六月間開
始至今，陸陸續續共向甲○○購買約二十餘次海洛因」「我向甲○○購買海洛因毒品
，每次都是打0000－000000及0000－000000號行動電話購買」
（見同上卷第十四頁背面），然經原審向和信及遠傳電信股份有限公司查詢該二具行
動電話之申請使用資料，該二公司分別函覆「0000－000000號行動電話之
租用人為曾滿等，申請租用日期為八十七年十月二十二日」「0000－00000
0號行動電話是預付卡使用，開通日期為八十七年十二月二十九日」（見原審卷第一
○二、一○四頁），李清城所供已有瑕疵，原審雖依上訴人等之聲請，認有傳喚李清
城到庭之必要，但於傳喚未到後，未拘提到庭以究明真相，率依李清城對甲○○不利
之供述，採為上訴人等有本件犯行之證據，亦嫌速斷。(三)原判決事實認定八十八年一
月二十七日，李清城向警察自首其施用海洛因，而供出其海洛因購買之對象為甲○○
，並於翌日十五時五十分許，配合警察打0000－000000號行動電話聯絡甲
○○，以欲購買海洛因為由，約其至樹德保齡球館前交易，當甲○○駕駛懸掛Ｈ９－
四六一九號車牌之自小客車到達現場並讓等候之李清城上車與之交易中，即為埋伏之
警員當場逮獲，並在甲○○身上扣得海洛因二十三包等情，究竟此部分是否構成犯罪
？如何論罪？原判決理由未予說明，亦有理由不備之違法。以上或係上訴意旨所指摘
，或為本院得依職權調查之事項，應認原判決關於甲○○販賣毒品及乙○○部分有撤
銷發回更審之原因。
據上論結，應依刑事訴訟法第三百九十七條、第四百零一條，判決如主文。
中      華      民      國    八十九    年      七      月     二十     日
                              最高法院刑事第三庭
                                  審判長法官  陳  錫  奎
                                        法官  洪  清  江
                                        法官  吳  昆  仁
                                        法官  李  伯  道
                                        法官  陳  世  雄
      右正本證明與原本無異
                                              書  記  官
中      華      民      國    八十九    年      七      月    二十五    日


司法院資訊處製作；財團法人民間司法改革基金會備份。
